臺灣高雄地方法院刑事判決　　　　　　　93年度訴字第2474號
公　訴　人　臺灣高雄地方法院檢察署檢察官
被　　　告　丁○○　男　26歲.
上列被告因違反洗錢防制法等案件，經檢察官提起公訴（93年度
偵緝字第1200號），本院判決如下：
    主  文
丁○○幫助意圖為自己不法之所有，以詐術使人將本人之物交付
，處有期徒刑肆月，如易科罰金，以參佰元折算壹日。
    事  實
一、丁○○因缺錢花用，於民國92年9 月間，獲知可以提供其於
    郵局開立之郵政劃撥帳戶供人使用為條件，向真實姓名年籍
    不詳綽號「小寶」之成年男子借款新臺幣（下同）1,000 元
    ，且依其社會經驗，應有相當之智識程度可預見其提供郵政
    劃撥帳戶供他人使用，將幫助他人從事詐欺取財之犯行，仍
    認不違反其本意，而基於幫助詐欺取財之犯意，先於92年9
    月10日前往高雄縣杉林郵局開立帳號00000000號郵政劃撥帳
    戶，再於同年9 月某日，將上開郵政劃撥帳戶之提款卡，交
    予該綽號「小寶」之成年男子使用，而向該綽號「小寶」之
    成年男子借得1000元，並以此方法幫助該綽號「小寶」之成
    年男子從事詐欺取財之犯行。而該綽號「小寶」之成年男子
    取得上開帳戶之提款卡後，乃意圖為自己不法之所有，基於
    詐欺取財之概括犯意，於報紙中夾帶辦理貸款之廣告，佯以
    辦理貸款為由，對於不特定人遂行詐欺之犯行。適有丙○○
    於同年11月24日因見前述廣告陷於錯誤，而撥打該廣告上所
    載之電話聯絡，該綽號「小寶」之成年男子乃向丙○○誆稱
    其係「李經理」，央請丙○○匯款作為手續費，丙○○不疑
    有他，先後於同年11月24日14時47分23秒、同年11月25日10
    時15分、14時50分37秒、16時39分25秒，匯款4,000 、
    2,000 、5,000 、2,200 元，共計1,3200元至丁○○開立之
    前開帳戶內，後因丙○○詢問何時放款，該佯稱「李經理」
    之綽號「小寶」之成年男子又要求丙○○準備1,2000元之律
    師費用，丙○○始查知有異；又有乙○○於同年12月1 日因
    見上開廣告陷於錯誤，而撥打該廣告上所載之電話聯絡，該
    綽號「小寶」之成年男子復向乙○○誆稱其係「王經理」，
    央請乙○○匯款作為律師費用，乙○○信以為真，先後於同
    年12月1 日12時47分32秒、15時3 分31秒、15時41分37秒，
    匯款8,000 、1,5000、1,5000元，共計3,8000元（起訴書誤
    載為8,6000元）至丁○○開立之前述帳戶內，後因所貸款項
    遲未核撥，乙○○始知受騙。
二、案經高雄縣政府警察局旗山分局報請臺灣高雄地方法院檢察
    署檢察官偵查起訴。
    理  由
壹、程序方面：
  一、被告以外之人於審判外之言詞或書面陳述，除法律有規定
      者外，不得作為證據；又被告以外之人於檢察事務官、司
      法警察官或司法警察調查中所為之陳述，與審判中不符時
      ，其先前之陳述具有較可信之特別情況，且為證明犯罪事
      實存否所必要者，得為證據；另被告以外之人於審判外之
      陳述，雖不符刑事訴訟法第159 條之1 至第159 條之4之
      規定，而經當事人於審判程序同意作為證據，法院審酌該
      言詞陳述或書面陳述作成時之情況，認為適當者，亦得為
      證據；另當事人、代理人或辯護人於法院調查證據時，知
      有第159 條第1 項不得為證據之情形，而未於言詞辯論終
      結前聲明異議者，視為有前項之同意，刑事訴訟法第159
      條第1 項、第159 條之2 、第159 條之5 第1 項、第2項
      分別定有明文。查：
      (一)證人即被害人丙○○、乙○○於司法警察調查（下稱警
        詢）中所為之陳述，為被告以外之人於審判外之陳述，
        屬於傳聞證據，且檢察官及被告於審判中均未聲請傳喚
        證人丙○○、乙○○，並不存在其等於警詢中所為之陳
        述，與審判中不符之情形，惟因檢察官及被告於審判程
        序均同意以上開證人於警詢中所為之陳述作為證據，本
        院審酌言詞陳述之證據取得過程並無瑕疵、與待證事實
        具有關連性等情況，認為適當，應認依刑事訴訟法第
        159 條之5 第1 項之規定，得為證據，而有證據能力。
      (二)查詢帳戶基本資料、查詢帳戶最近交易資料1 份、郵政
        劃撥儲金存款收據7 紙、雖為被告以外之人於審判外所
        為之書面陳述，屬於傳聞證據，然此乃中華郵政股份有
        限公司從事業務之人於通常業務過程不間斷而準確記載
        ，且係完成於業務終了前後，無預見日後可能會被提供
        作為證據之偽造動機，屬於刑事訴訟法第159 條之4 第
        2 款所稱之紀錄文書，又查無證據證明上開書面陳述，
        顯有不可信之情況，揆諸前揭規定，依刑事訴訟法第
        159 條之4 第2 款之規定，應認得為證據，而有證據能
        力。
      (三)中華郵政股份有限公司鳳山郵局93年11月23日鳳營字第
        93555001001 號函、93年12月24日鳳營字第9355500100
        2 號函，雖為被告以外之人於審判外之陳述，屬於傳聞
        證據，惟非被告以外之人於審判外向法官、於偵查中向
        檢察官或於檢察事務官、司法警察官或司法警察調查中
        所為之陳述，且係針對個案而製作，亦與刑事訴訟法第
        159 條之4 第1 款所示之公務員職務上製作之紀錄文書
        或證明文書，或同條第2 款所示之紀錄文書或證明文書
        不符，也非同條第3 款所示之文書，然因檢察官、被告
        於法院調查證據時，知有刑事訴訟法159 條第1 項不得
        為證據之情形，未於言詞辯論終結前聲明異議，應視為
        同意作為證據，本院審酌上開文書之形式及取得之過程
        並無瑕疵、與待證事實具有關連性等情況，認為適當，
        應認依刑事訴訟法第159 條之5 第2 項之規定，得為證
        據，而有證據能力。
貳、實體方面：
  一、本件被告丁○○對於開立上開郵政劃撥帳戶，並向前揭綽
      號「阿寶」之成年男子借款1000元等情供認不諱，惟矢口
      否認有上開犯行，辯稱：當初係因綽號「小寶」之男子告
      知將帶同伊至大公司工作，然須使用郵政劃撥帳戶，故伊
      開立上開帳戶，開戶時，取得載有郵政劃撥帳戶及密碼之
      單據1 紙，嗣綽號「小寶」之男子帶至伊環龍電子公司應
      徵，伊認為薪資過低，無法接受，故未至環龍電子公司工
      作，後將載有郵政劃撥帳戶及密碼之單據1 紙置於機車置
      物箱內，然該機車置物箱卻被他人撬開3 、4 次，嗣因伊
      母告知，始知有款項匯入該帳戶云云。經查：
    (一)被害人丙○○、乙○○於右揭時地，如何遭致佯稱「李經
      理」或「王經理」之成年男子施用詐術，陷於錯誤，而將
      前述款項以匯款方式，匯入被告開立之上開郵政劃撥帳戶
      內之事實，業據被害人丙○○、乙○○於警詢中指證明確
      （參見警卷第7 頁、第13頁），並有查詢帳戶基本資料、
      查詢帳戶最近交易資料、郵政儲金匯業局郵政劃撥儲金立
      帳申請書影本各1 份、郵政劃撥儲金存款收據7 紙、廣告
      影本2 份在卷可按（參見警卷第5 頁、第6 頁、第8 頁、
      第9 頁、第14頁、第15頁），足證被告開立之上開郵政劃
      撥帳戶，確已為佯稱「李經理」或「王經理」之成年男子
      用以從事詐欺取財之犯行無疑。
    (二)被告雖以前揭情詞置辯，惟查，一般公司、行號縱有以薪
      資轉帳方式，給付報酬者，亦無要求應徵者於前來應徵以
      前，即應先行開立帳戶者，而一般人亦無於尚未前往應徵
      ，是否錄用，尚在未定之天時，即先行開立帳戶者，被告
      豈有於尚未前往應徵，即先行開立前揭帳戶之可能？且該
      綽號「小寶」之成年男子並借貸被告1,000 元，由被告開
      立上開帳戶等情，已據被告於本院準備程序中供陳在卷（
      參見本院93年10月22日準備程序筆錄），足見被告無非係
      以開立上開郵政劃撥帳戶，並交予該綽號「小寶」之成年
      1,000 元。復參以被告對於前往環龍公司應徵工作，未被
      錄取之經過，於警詢中供稱：因薪資過低，故未任職云云
      （參見警詢第3 頁反面），於偵查中供承：因學歷不高，
      故未錄取云云（參見偵查卷第11頁），於本院準備程序中
      復改稱：因薪資過低，伊無法接受云云（參見本院93年10
      月22日準備程序筆錄），前後供述反覆不一，益徵被告所
      辯前往公司應徵而開立上開帳戶云云，無非臨訟杜撰之詞
      ，不足採信。
    (三)按郵政劃撥帳戶為個人理財之工具，而申請開設郵政劃撥
      帳戶並無任何特殊之限制，一般民眾皆可以存入最低開戶
      金額之方式申請之，此乃眾所週知之事實，且依一般人之
      社會生活經驗，苟見陌生人不以自己名義申請開戶，反而
      以向他人蒐集郵政劃撥帳戶供己使用，衡情對於上開帳戶
      是否合法使用乙節應有合理之懷疑，然被告竟仍開立上開
      帳戶並將該帳戶之提款卡交予該綽號「小寶」之成年男子
      使用，已有違常情。復參以被告為67年11月23日出生，有
      被告之年籍資料在卷可稽，於右揭時日，已為一心智成熟
      之成年人士，且利用他人帳戶從事詐欺取財之犯行，復早
      為傳播媒體廣為報導，依被告之社會經驗，自應具有相當
      之智識能力可預見其提供上開帳戶之提款卡，供他人使用
      前揭帳戶，有幫助從事詐欺取財犯行之人士利用上開帳戶
      ，從事詐欺取財犯行之可能，然被告猶願以開立上開郵政
      劃撥帳戶，並交予該綽號「小寶」之成年男子使用為條件
      ，向該綽號「小寶」之成年男子借貸1,000 元，可見縱令
      因而幫助他人從事詐欺取財之犯行，亦不違反其本意，其
      有幫助該真實姓名年籍不詳之成年人士從事詐欺取財之犯
      行及不確定故意甚明。又該綽號「小寶」之成年男子於取
      得上開帳戶使用以後，雖連續從事詐欺取財之犯行，然查
      無積極證據足資認定被告於開立上開帳戶及將該帳戶提款
      卡交予該綽號「小寶」之成年男子，藉以幫助該綽號「小
      寶」之成年男子從事詐欺取財犯行之際，業已知悉或預見
      該綽號「小寶」之成年男子將連續從事詐欺取財之犯行，
      基於罪疑唯輕之證據法則，應認被告僅有幫助該綽號「小
      寶」之成年男子從事一次詐欺取財犯行之故意，又依所知
      輕於所犯，從其所知之法理，自應認被告僅有幫助該綽號
      「小寶」之成年男子從事一次詐欺取財之犯行。
    (四)至被告雖聲請傳訊該綽號「小寶」之成年男子，惟查，本
      案之待證事實已臻明確，有如前述，且被告不知該綽號「
      小寶」之真實姓名，僅知其住於南投縣，業據被告於本院
      審判供陳在卷（參見本院94年3 月29日審判筆錄），顯亦
      已不能調查，故本院認應無調查之必要，併此敘明。
    (五)綜上所陳，被告所辯各節，無非事後卸責之詞，不足採信
      。本件事證明確，被告犯行，堪以認定
二、核被告所為，係犯刑法第30條第1 項、同法第339 條第1 項
    之幫助詐欺取財罪。至起訴書雖記載被告前揭所為，另犯洗
    錢防制法第9 條第2 項之洗錢罪嫌，惟公訴檢察官於本院審
    理時，業將起訴法條更正為僅有刑法第30條第1 項、第339
    條第1 項之幫助詐欺取財罪（參見本院94年3 月29日審判筆
    錄），併此敘明。被告以幫助故意，實施構成要件以外之行
    為，乃幫助犯。又被告為幫助犯，爰依刑法第30條第2 項規
    定，減輕其刑。另乙○○匯入上開帳戶之款項係3,8000元，
    如前所述，起訴書誤載為8,6000元，尚有未洽，惟業經公訴
    檢察官於本院準備程序中更正（參見本院93年10月22日準備
    程序筆錄），併此敘明。爰審酌被告為貪圖小利，即提供帳
    戶以便他人詐取財物，行為殊不可取，惟念其僅係幫助犯，
    不法及罪責內涵較低，且所得利益非鉅，並審酌其犯罪後猶
    否認犯行，態度尚非良好等一切情狀，量處如主文所示之刑
    ，並諭知易科罰金之折算標準。
據上論斷，應依刑事訴訟法第299 條第1 項前段、刑法第30條第
1 項前段、第2 項、第339 條第1 項、第41條第1 項前段，罰金
罰鍰提高標準條例第1 條前段、第2 條，判決如主文。
本案經檢察官甲○○到庭執行職務。
中　　華　　民　　國　　94　　年　　4 　　月　　12　　日
                  刑事第十二庭  審判長法　官  張維君
                                      法  官  劉惠娟
                                      法  官  伍逸康
右正本證明與原本無異。
如不服本判決，應於判決送達後10 日內，向本院提出上訴狀。
（須附繕本）
中　　華　　民　　國　　94　　年　　4 　　月　　18　　日
                                      書記官  蘇  豫
附錄本案論罪科刑法條全文：
中華民國刑法第339條
意圖為自己或第三人不法之所有，以詐術使人將本人或第三人之
物交付者，處5 年以下有期徒刑、拘役或科或併科1 千元以下罰
金。
以前項方法得財產上不法之利益或使第三人得之者，亦同。
前二項之未遂犯罰之。
